【裁判字號】    91,上訴,3701
【裁判日期】    920121
【裁判案由】    毒品危害防制條例
【裁判全文】
臺灣高等法院刑事判決                          九十一年度上訴字第三七一號
    上  訴  人
    即  被  告  甲○○  男  二.
右上訴人因毒品危害防制條例案件，不服臺灣板橋地方法院九十一年度訴緝字第一二
三號，中華民國九十一年十月十六日第一審判決（起訴案號：臺灣板橋地方法院檢察
署九十年度毒偵字第一九一六號；移送併案審理案號：臺灣臺北地方法院檢察署九十
年度毒偵字第二三八七號）提起上訴，本院判決如左：
    主  文
原判決撤銷。
甲○○連續施用第一級毒品，處有期徒刑柒月，又連續施用第二級毒品，處有期徒刑
肆月。應執行有期徒刑玖月。
    事  實
一、甲○○前於民國八十九年間因施用毒品案件，經臺灣板橋地方法院以八十九年度
    毒聲字第七００號裁定送觀察、勒戒後，認無繼續施用毒品之傾向，由臺灣板橋
    地方法院檢察署檢察官於八十九年二月十六日，以八十九年度毒偵字第一一三四
    號不起訴處分確定後，復於同年再因施用毒品案件，經臺灣板橋地方法院以八十
    九年度毒聲字第三七三八號裁定送觀察、勒戒後，認無繼續施用毒品之傾向，經
    臺灣板橋地方法院檢察署檢察官於八十九年七月十一日以八十九年度毒偵字第四
    三七二號、八十九年度偵字第一００八九、一一三八九號不起訴處分確定。詎甲
    ○○明知海洛因經毒品危害防制條例列為第一級毒品、安非他命列為第二級毒品
    ，均不得施用、持有，仍不知悔改，竟分別基於施用第一級毒品海洛因及施用第
    二級毒品安非他命之概括犯意，自九十年二月間某日起至九十年三月二十一日止
    ，連續在臺北與臺中間之高速公路車上或行經臺北市區之車上，以海洛因摻入香
    菸內點燃後吸食之方式，施用第一毒品海洛因多次，並另以火烤燈泡內之安非他
    命俟產生煙霧後吸入體內之方式，連續施用第二級毒品安非他命多次，嗣於九十
    年三月二十一日上午四時八分，在國道一號高速公路一六一公里南向處經警查獲
    ，經採尿送驗結果，呈嗎啡及甲基安非他命陽性反應。詎甲○○仍自九十年四月
    初某日起至同年月二十六日止，復分別承續前揭施用第一級毒品及施用第二級毒
    品之概括犯意，連續以上開方式在臺北縣新店市與板橋市附近，再分別施用第一
    級毒品海洛因及第二級毒品安非他命多次，而於九十年四月二十七日，經警於臺
    北市○○路二八０號地下一樓查獲其涉嫌偽造文書等罪嫌，並採尿送驗結果，呈
    嗎啡及甲基安非他命陽性反應。而經臺灣板橋地方法院於九十年九月二十日以九
    十年度毒聲字第三八三三號裁定令入戒治處所施以強制戒治一年。
二、案經內政部警政署國道公路警察局第三警察隊報請臺灣板橋地方法院檢察署檢察
    官偵查起訴，及臺北市政府警察局信義分局移送臺灣台北地法院檢察署檢察官移
    請併辦。
    理  由
一、訊據被告甲○○對於上開犯行均坦承不諱，被告經警查獲時採尿送驗結果，均呈
    嗎啡及甲基安非他命陽性反應，有法務部調查局九十年八月九日（九０）陸（一
    ）字第九００四九八六六號檢驗通知書（見第一九一六號偵卷第四十一頁）以及
    臺灣檢驗科技股份有限公司濫用藥物尿液檢驗報告各一紙在卷可參（見九十年度
    毒偵字第二三八七號卷第九頁）。又被告甲○○前於八十九年間二次因施用毒品
    案件，經觀察、勒戒後，均認無繼續施用毒品之傾向，由臺灣板橋地方法院檢察
    署檢察官不起訴處分確定後，復於九十年再因施用毒品案件，經臺灣板橋地方法
    院以九十年度毒聲字第三八三三號裁定令入戒治處所施以強制戒治等情，有台灣
    板橋地方法院檢察署八十九年度毒偵字第一一三四號、第四三七二號、八十九年
    度偵字第一００八九、一一三八九號不起訴處分書（第一九一六號偵卷第二十六
    至二十九頁）、臺灣高等法院檢察署刑案紀錄簡覆表、臺灣高等法院被告全國前
    案紀錄表在卷可按（見本院卷第十五、十六、十八、十九頁、原審九十一年訴緝
    字第一二三頁第三十、三十三頁），足認被告之自白確與事實相符，被告因施用
    毒品，於檢察官不起訴處分後，五年內三犯施用第一、二級毒品罪，事證明確，
    被告施用毒品犯行堪以認定，應依法論科。
二、按安非他命、海洛因分別屬於毒品危害防制條例第二條第二項第二款、同條項第
    一款規定之第二級毒品及第一級毒品。被告於上揭時地分別施用上開毒品，核其
    所為，分別係犯毒品危害防制條例第十條第一項施用第一級毒品罪、及第二項施
    用第二級毒品罪。其持有安非他命、海洛因之犯行，分別為施用之高度行為所吸
    收，均不另論罪；被告所犯上開多次施用第一級、第二級毒品，均分別時間緊接
    ，犯罪構成要件復均係相同，顯均係基於概括之犯意而反覆為之，均分別依刑法
    第五十六條規定論以一罪，並均加重其刑。被告除檢察官起訴部分（即九十年三
    月二十一日四時五十五分回溯二十六小時施用第一級毒品海洛因及於同日四時五
    十五分回溯九十六小時施用安非他命）外，其他分別連續多次施用第一、二級毒
    品之犯行，雖未據公訴人起訴，惟此部分與業經提起公訴部分，有連續犯之關係
    而為裁判上一罪，本院自得併予審理論究，併此敘明。被告所犯上開之二罪，犯
    意各別，行為互殊，應予分論併罰。
三、原審認被告罪證明確予以論罪科刑，固非無見，惟查：（一）被告於九十年三月
    二十一日上午四時八分許經警查獲後，係自同年四月初某日起，始再行在臺北縣
    新店市及板橋市附近施用海洛因及安非他命多次之事實，業據被告於本院調查時
    供承在卷（見本院卷第三十一、三十二頁），是原判決認被告施用毒品時間係自
    九十年二月間至同年四月二十七日，且施用地點均在臺北與臺中間之高速公路車
    上或行經臺北市區之車上，即與事實不符，尚有未洽。（二）本件被告為甲○○
    ，乃原判決事實欄誤載被告姓名為「黃志明」（見原判決第二頁第七行），亦有
    疏漏。被告上訴意旨指摘原判決量刑過重，雖無理由，惟原判決既有上開可議之
    處，仍屬無可維持，自應由本院將原判決予以撤銷改判。爰審酌被告素行非佳、
    二次經觀察勒戒不起訴處分後仍不知自我警惕而再分別連續施用第一、二級毒品
    ，戕害身心、並其犯罪後坦承全部犯行之態度等一切情狀，分別量處如主文第二
    項所示之刑，並定其應執行刑，以示懲儆。
據上論斷，應依刑事訴訟法第三百六十九條第一項前段、第三百六十四條、第二百九
十九條第一項前段，毒品危害防制條例第十條第一項、第二項，刑法第十一條前段、
第五十六條、第五十一條第五款，判決如主文。
本案經檢察官張秋雲到庭執行職務。
中      華      民      國      九十二    年      一    月    二十一    日
                              臺灣高等法院刑事第四庭
                                  審判長法  官  蔡  永  昌
                                        法  官  陳  榮  和
                                        法  官  徐  昌  錦
右正本證明與原本無異。
施用第二級毒品部分不得上訴。
施用第一級毒品部分如不服本判決應於收受送達後十日內向本院提出上訴書狀，其未
敘述上訴之理由者並得於提起上訴後十日內向本院補提理由書（均須按他造當事人之
人數附繕本）。
                                        書記官  吳  金  來
中      華      民      國    九十二    年      一      月    二十七    日
附錄本判決論罪科刑法條：
毒品危害防制條例第十條
施用第一級毒品者，處六月以上五年以下有期徒刑。
施用第二級毒品者，處三年以下有期徒刑。


司法院資訊處製作；財團法人民間司法改革基金會備份。
